【裁判字號】    98,易,1068
【裁判日期】    981130
【裁判案由】    竊盜等
【裁判全文】
臺灣桃園地方法院刑事判決              98年度易字第1068號
公  訴  人  臺灣桃園地方法院檢察署檢察官
被      告  丙○○
上列被告因竊盜等案件，經檢察官提起公訴（98年度偵緝字第12
66號），本院判決如下：
    主  文
丙○○意圖為自己不法之所有，而侵占遺失物，處罰金新臺幣伍
仟元，如易服勞役，以新臺幣壹仟元折算壹日；又竊盜，處有期
徒刑肆月，如易科罰金，以新臺幣壹仟元折算壹日。
    事  實
一、丙○○於民國97年1 月17日下午2 時許後至98年3 月5 日查
    獲前之某日，在桃園縣萬壽路橋下，拾獲乙○○於97年1 月
    17日下午2 時許，在桃園縣桃園市○○路940 之1 號對面遭
    真實姓名年籍不詳之人竊取之其所申請之臺灣銀行帳號0000
    00000***號帳戶金融卡（下稱臺灣銀行帳戶金融卡）後，竟
    意圖為自己不法之所有而將之侵占入己；又於98年3 月2 日
    凌晨4 時30分許，另基於意圖為自己不法所有之竊盜犯意，
    在桃園縣龜山鄉○○○街64號前，以自備機車鑰匙竊取丁○○所有車號MOA-532 號重型機車得手。嗣經丁○○報案，警
    方循線於98年3 月5 日查獲丙○○，並扣得臺灣銀行帳戶金
    融卡1 張、車號MOA-53 2號重型機車1 臺（分別經乙○○、
    丁○○領回）及與本案無關之鑰匙1 支等物，而悉上情。
二、案經桃園縣政府警察局龜山分局報告臺灣桃園地方法院檢察
    署檢察官偵查起訴。
    理  由
壹、證據能力部分：
    查本案所引用之供述及非供述證據，經本院依法踐行調查證
    據程式，檢察官、被告2 人均不爭執各該證據之證據能力（
    見本院易字卷第35頁），且亦查無依法應排除其證據能力之
    情形，是後述所引用證據之證據能力均無疑義，先予敘明。
貳、實體部分：
一、訊據被告丙○○矢口否認有何侵占遺失物、竊盜之犯行，辯
    稱：(一)伊沒有侵占遺失物，臺灣銀行帳戶金融卡是伊在桃園
    縣龜山鄉○○路橋下拾獲，伊想說撿到東西賣掉就可以，不
    知道要如何處理金融卡；(二)伊不知道丁○○機車是什麼樣子
    ，也沒有碰過他的機車，是員警甲○○詢問伊時，說伊牽該
    機車會卡到一些重大的犯罪，伊心裡怕怕的，加上伊精神很
    恍惚，因此警方說什麼伊就應什麼，伊警詢時說機車是伊竊
    取的，是因為警察強迫伊說的云云。經查：
  (一)就侵占遺失物部分
  1.上開事實，業據證人乙○○於警詢時證稱：伊將臺灣銀行帳
    戶金融卡放在伊車號360-CJL 號重型機車，該機車於97年1
    月17日下午2 時許，在桃園市○○路940-1 號對面失竊，後
    來警方於97年1 月25日晚間10時許，在桃園縣龜山鄉○○街
    15號尋獲該重型機車，但是臺灣銀行帳戶金融卡沒有尋獲，
    被告身上查獲之金融卡就是伊失竊的金融卡等語甚詳（見98
    年度偵字第6163號卷第13-14 頁），且據證人桃園縣政府警
    察局龜山分局龜山派出所員警甲○○於本院審理時證稱：臺
    灣銀行帳戶金融卡是在被告身上查獲的，乙○○說是在桃園
    富國路遭竊，但是被告說他是在不知情的狀況下撿到的等語
    明確（見本院易字卷第27頁），被告亦自承臺灣銀行帳戶金
    融卡係伊所拾獲等語（詳如前述），此外，並有贓物認領保
    管單、照片在卷可稽（見98年度偵字第6163號卷第15、38-3
    9 頁）。
  2.被告雖辯稱：伊沒有侵占遺失物，臺灣銀行帳戶金融卡是伊
    在桃園縣龜山鄉○○路橋下拾獲，伊想說撿到東西賣掉就可
    以，不知道要如何處理該金融卡云云。然其於偵查中供稱：
    伊不知道為何要撿臺灣銀行帳戶金融卡，伊不會用，因此就
    放在身上云云（見98年度偵字第6163號卷第46-47 頁，98年
    度偵緝字第1266號卷第17-18 頁），又於準備程序中供稱：
    伊知道臺灣銀行帳戶金融卡不是伊的，但是因為社會經驗不
    足、在龍發堂住很久，不知道要拿去哪裡還，不知道可以去
    警察局歸還云云（見本院審易字卷第23頁，本院易字卷第12
    頁），就其留下臺灣銀行帳戶金融卡係因認撿到東西賣掉就
    可以、不會使用因此放在身上，抑或因為社會不足等因素不
    知道哪裡可以歸還等情，所述前後矛盾，被告若非為掩飾其
    將臺灣銀行帳戶金融卡侵占入己之犯行，當不致就其留下該
    金融卡之理由說詞反覆，況一般人拾獲遺失物品，若不知失
    主為何人，通常會將遺失物品交由警方處理，被告雖辯稱其
    在龍發堂住很久，但其並非因為生病住進龍發堂，而是在龍
    發堂服務，業經其供承在卷（見本院易字卷第33頁），被告
    既為智力正常具有社會經驗之成年人，對於拾得遺失物若不
    知失主，可交由警方處理等情，當無委為不知之理，被告將
    乙○○遺失之臺灣銀行帳戶金融卡侵占入己之犯行，灼然至
    明。
  (二)就竊盜部分
  1.上開事實，業據證人丁○○於警詢時證稱：伊車號MOA-532
    號重型機車於98年3 月2 日凌晨，在桃園縣龜山鄉○○○街
    遭竊，伊是在98年3 月1 日晚間9 時40分許停放在該處，伊
    有看到被告騎走伊機車，伊有大聲喊為什麼騎伊機車，但是
    被告還是將伊機車騎走等語甚詳（見98年度偵字第6163號卷
    第16-17 頁）；且據證人即製作被告警詢筆錄之桃園縣政府
    警察局龜山分局龜山派出所員警甲○○於本院審理時證稱：
    被告於警詢時自己說曾經在98年3 月2 日上午4 時30分許在
    桃園縣龜山鄉○○○街64號前以自備鑰匙竊取丁○○所有之
    MOA-532 號機車，他說他是偷騎走的，當初丁○○發現機車
    遭竊，就說他認識牽車的人，他有親眼看到被告將車子騎走
    ，他喊被告名字，被告不理會他，因此找警方到被告租屋處
    埋伏，警方在該處附近發現丁○○車輛，可能因為動作太大
    ，被被告發現可能有喬裝員警在附近，因此不敢過去牽車等
    語明確（見本院易字卷第26-28 頁），被告於警詢時亦自承
    ：伊有竊取丁○○車號MOA-532 號重型機車，伊是在98年3
    月2 日凌晨4 時30分許在桃園縣龜山鄉○○○街64號前以自
    備機車鑰匙竊取等語（見98年度偵字第6163號卷第23頁），
    此外，並有贓物認領保管單、機車查詢資料、照片附卷可查
    （見98年度偵字第6163號卷第19、21、37頁）。
  2.被告雖辯稱：伊不知道丁○○機車是什麼樣子，也沒有碰過
    他的機車，是甲○○詢問伊時，說伊牽該機車會卡到一些重
    大的犯罪，伊心裡怕怕的，加上伊精神很恍惚，因此警方說
    什麼伊就應什麼，伊警詢時說機車是伊竊取的，是因為警察
    強迫伊說的云云。然查，被告於警詢中已坦承犯行如前所述
    ，被告嗣後翻異其詞是否可信已非無疑。參以證人甲○○於
    本院審理時證稱：被告之98年3 月5 日之警詢筆錄為伊所詢
    問製作，該筆錄是出於被告自由意識而為陳述，詢問完畢後
    於也由被告自行於筆錄上簽名、按捺指印，並無任何強暴脅
    迫或是以其他不正方法逼迫被告說出該筆錄內容，當時被告
    沒有說他精神不佳，無法接受訊問，被告雖然於製作筆錄之
    後有說他之前在龍發堂服務過一陣子，有一點異常，但是伊
    與被告談話間認為被告精神正常，伊認為這是被告個人的陳
    述，不宜採信等語甚詳（見本院易字卷第26-28 頁），堪信
    被告警詢中自白係出於其自由意志，難認有何遭受脅迫之情
    形。而被告嗣後否認犯行，於偵查中先改稱：伊於98年3 月
    2 日凌晨4 時許因為喝醉酒，騎錯伊同事丁○○的車云云（
    見98年度偵字第6163號卷第46頁），又改稱：伊當時還不能
    騎機車，因為手像中風一樣不能動，伊是將機車牽到山下云
    云（見98年度偵緝字第1266號卷第17頁），另於本院準備程
    序時供稱：案發時伊有喝酒，誤認伊同事車子為伊的車子，
    因此就把該車牽到山下，伊是牽著車直接滑下坡（見本院審
    易字卷第23頁，本院易字卷第12頁），又於本院審理時改稱
    ：伊並未碰到丁○○的機車，是警察說有，伊心生慈悲，就
    依照警察的話來說云云（見本院易字卷第33頁），且本院質
    以「你在準備程序中說丁○○是你的同事，你因為當天喝酒
    ，就把機車牽到山下去，你認為該機車是你的，有何意見？
    」被告供稱：那是伊聽錯了，伊以為法官是在詢問伊的機車
    ，因此才這樣說云云（見本院易字卷第32頁），就其於案發
    當日是否接觸丁○○之機車、當時是騎車或是牽車、製作警
    詢筆錄時係員警脅迫抑或其心生慈悲因而供稱有竊取丁○○
    之機車等情，前後辯詞相互矛盾，益徵此部分均屬被告飾卸
    犯行之推託之詞，不可採信。
二、核被告丙○○所為，係犯刑法第337 條侵占遺失物罪、同法
    第320 條第1 項之竊盜罪。所犯上開2 罪犯意各別，行為互
    殊，應予分論併罰。爰審酌被告因一時貪念，侵占他人所遺
    失之臺灣銀行帳戶金融卡、竊取他人之機車，損及乙○○、
    丁○○之權益，及其犯後矢口否認犯行態度不佳等一切情狀
    ，分別量處如主文所示之刑，並分別就罰金、有期徒刑諭知
    易服勞役、易科罰金之折算標準。扣案鑰匙1 支，並無確據
    證明與本件犯罪有何直接關係（見本院審易字卷第23頁，本
    院易字卷第31頁），爰不予宣告沒收。
據上論斷，應依刑事訴訟法第299 條第1 項前段，刑法第337 條
、第320 條第1 項、第42條第3 項、第41條第1 項前段，刑法施
行法第1 條之1 第1 項、第2 項前段，判決如主文。
本案經檢察官陳仁傑到庭執行職務。
中    華    民    國    98    年    11    月    30    日
                  刑事第四庭  審判長法  官  袁雪華
                                    法  官  張淑華
                                    法  官  林宜靜
以上正本證明與原本無異。
如不服本判決應於收受判決後10日內向本院提出上訴書狀，並應
敘述具體理由。其未敘述上訴理由者，應於上訴期間屆滿後20日
內向本院補提理由書( 均須按他造當事人之人數附繕本) 「切勿
逕送上級法院」。
                                    書記官  黃俊燁
中    華    民    國    98    年    11    月    30    日
附錄論罪科刑法條
中華民國刑法第337條（侵占遺失物罪）
意圖為自己或第三人不法之所有，而侵占遺失物、漂流物或其他
離本人所持有之物者，處 5 百元以下罰金。
中華民國刑法第320條（普通竊盜罪、竊佔罪）
意圖為自己或第三人不法之所有，而竊取他人之動產者，為竊盜
罪，處5  年以下有期徒刑、拘役或 5 百元以下罰金。
意圖為自己或第三人不法之利益，而竊佔他人之不動產者，依前
項之規定處斷。
前二項之未遂犯罰之。


司法院資訊處製作；財團法人民間司法改革基金會備份。
